最高法院刑事判決　　　　　　一○○年度台上字第三五四六號
上　訴　人　黃棋偉
　　　　　　羅鼎嵐
上列上訴人等因違反毒品危害防制條例案件，不服台灣高等法院
台中分院中華民國一○○年四月六日第二審判決（一○○年度上
訴字第二四三號，起訴案號：台灣台中地方法院檢察署九十九年
度偵字第一五三八二、一五三八五號），提起上訴，本院判決如
下：
    主  文
上訴駁回。
    理  由
按刑事訴訟法第三百七十七條規定：上訴於第三審法院，非以判
決違背法令為理由，不得為之。是提起第三審上訴，應以原判決
違背法令為理由，係屬法定要件，如果上訴理由書狀並未依據卷
內訴訟資料，具體指摘原判決不適用何種法則或如何適用不當，
或所指摘原判決違法情事，顯與法律規定得為第三審上訴理由之
違法情形，不相適合時，均應認其上訴為違背法律上之程式，予
以駁回。本件原審經審理結果，認為上訴人黃棋偉販賣第二級毒
品甲基安非他命、亞甲基雙氧甲基安非他命（下稱MDMA，俗稱「
搖頭丸」）八次，第三級毒品愷他命（即俗稱之「Ｋ他命」）三
次；羅鼎嵐販賣甲基安非他命、搖頭丸五次，愷他命一次之犯行
罪證明確，因認第一審分別處刑如原判決附表（下稱附表）一、
二所示，主刑部分分別並定其應執行有期徒刑九年、六年十月之
判決，為無不合，予以維持，駁回上訴人二人及檢察官在第二審
之上訴。已詳敘調查、取捨證據之結果及憑以認定犯罪事實之心
證理由。從形式上觀察，原判決並無足以影響判決結果之違法情
形存在。一、黃棋偉上訴意旨略以：原判決補充及更正第一審判
決，以及關於羅鼎嵐交易地點與第一審認定迥異，違背法定程序
；另原判決認黃棋偉於偵、審中坦承犯行，客觀上有爭議，亦有
判決適用法則不當之違法云云。二、羅鼎嵐上訴意旨略稱：(一)、
原判決理由僅謂黃棋偉、羅鼎嵐二人及其辯護人未對原判決所引
用之證據表示意見，且迄言詞辯論終結前亦未聲明異議，即認有
證據能力，惟未說明是否具備適當性要件，實屬判決理由不備之
違法。又原判決未予調查羅鼎嵐之自白是否與事實相符，逕為有
罪之認定，亦有適用法則不當之違法。(二)、黃棋偉係羅鼎嵐之毒
品上游，其販賣毒品之數量與金額均大於羅鼎嵐，且羅鼎嵐於警
詢時已坦承全部犯行，原判決未就羅鼎嵐與黃棋偉之量刑予以區
分，就販賣第二級毒品均處有期徒刑二年、販賣第三級毒品均處
一年六月，顯違比例及公平原則，自有適用法則不當之違法等語
。惟按：(一)、被告以外之人於偵查中向檢察官所為之陳述，除顯
有不可信之情況者外，得為證據。刑事訴訟法第一百五十九條之
一第二項定有明文。被告以外之人於審判外之陳述，雖不符刑事
訴訟法第一百五十九條之一至四之規定，而經當事人於審判程序
同意作為證據，法院審酌該言詞陳述或書面陳述作成時之情況，
認為適當者，亦得為證據；當事人、代理人或辯護人於法院調查
證據時，知有第一百五十九條第一項不得為證據之情形，而未於
言詞辯論終結前聲明異議者，視為有前項之同意。刑事訴訟法第
一百五十九條之五定有明文。原審已敘明：羅鼎嵐及其辯護人未
對原判決所引用之證據表示意見，且迄原審言詞辯論終結前亦未
聲明異議，可認為同意作為證據，經審酌該等證據之取得過程並
無瑕疵，與本案待證事實間復具有相當之關聯性，以之為本案證
據尚無不當，依上開規定，自得採為證據等由，經核於法並無不
合。羅鼎嵐於原審判決後始爭執其無證據能力，並非上訴第三審
之適法理由。(二)、黃棋偉及其辯護人亦未對原判決所引用之證據
表示意見，且迄至原審言詞辯論終結前亦未聲明異議，可認為同
意作為證據。原判決就第一審判決關於證據能力說明有不周全之
處，加以補充，於法並無不合。至羅鼎嵐販賣毒品予他人之地點
，與黃棋偉本人犯罪之成立無涉。黃棋偉上訴意旨執以指摘，均
非合法上訴理由。(三)、被告或共同正犯之自白不得作為有罪判決
之唯一證據，仍應調查其他必要之補強證據以察其是否與事實相
符，所謂補強證據，並非以證明犯罪構成要件之全部事實為必要
，倘其得以佐證自白之犯罪非屬虛構，能予保障所自白事實之真
實性，即已充分。又得據以佐證者，雖非直接可以推斷被告之犯
行，但以此項證據與被告之自白為綜合判斷，足以認定犯罪事實
者，仍不得謂非補強證據。原判決維持第一審分別論處上訴人二
人如附表一、二所示販賣第二級、第三級毒品各罪刑，係綜合上
訴人二人於偵查、審理中之自白，核與證人賴俊瑋、林慶霖、江
苑慈、徐啟豪、共同被告羅鼎嵐；及古敏涼、黃立誠等人分別證
述其等向上訴人二人購買毒品之經過情節，暨卷附通聯紀錄譯文
相符，此外並有上訴人二人分別被查扣之甲基安非他命、搖頭丸
、愷他命、磅秤、夾鏈袋，及黃棋偉供販賣上開毒品用之UTEC廠
牌白色手機一支（含門號0000000000SIM卡)等物扣案可稽。而上
開毒品，經送私立慈濟大學濫用藥物檢驗中心鑑定結果，確係分
屬甲基安非他命、搖頭丸、愷他命，有該檢驗中心函及附件可資
佐證。復與卷內其他直接、間接證據參互審酌，本於推理作用，
為認定犯罪事實之基礎，並非僅以上訴人二人之自白，為其論罪
之唯一憑據甚明，自無採證違法可言。上訴意旨執以指摘，並非
合法之第三審上訴理由。(四)、量刑之輕重，係屬事實審法院得依
職權自由裁量之事項，苟於量刑時，已依行為人之責任為基礎，
並斟酌刑法第五十七條各款所列情狀，而未逾越法定範圍，又未
濫用其職權，即不得遽指為違法。原判決於量刑時，已以羅鼎嵐
於偵查、審理中就上開各次販賣毒品之犯行，均自白犯罪，依毒
品危害防制條例第十七條第二項規定減輕其刑。再參酌羅鼎嵐各
次販賣毒品數量、金額均不多，獲利亦非豐厚，係因一時短於思
慮，始致罹重典，犯罪情輕法重，堪予憫恕，雖宣告法定最低之
刑，猶嫌過重，爰依刑法第五十九條規定，再遞減其刑；並依刑
法第五十七條之規定，審酌羅鼎嵐為高職畢業、經濟勉可維持之
生活狀況，為貪圖不法利益，竟販賣毒品予他人施用，危害社會
治安及國民健康，惟念其各次販賣所得非多，數量均微，暨坦承
犯行等一切情狀，分別處刑如附表二所示，及就主刑部分定其應
執行刑為有期徒刑六年十月，既未逾越法定刑度，又未濫用自由
裁量之權限。羅鼎嵐上訴意旨，仍就科刑輕重與黃棋偉部分比較
，而為爭執，亦不得執為合法之第三審上訴理由。(五)、其餘上訴
意旨，經核係置原判決所為明白論斷於不顧，仍持已為原判決指
駁之陳詞再事爭辯，及對於事實審法院取捨證據與自由判斷證據
證明力之職權行使，並就與判決本旨無關之枝節事項，徒以自己
之說詞，任意指摘，難認已符合首揭法定之第三審上訴要件。其
等上訴俱違背法律上之程式，均應予駁回。
據上論結，應依刑事訴訟法第三百九十五條前段，判決如主文。
中    華    民    國  一○○  年    六    月   三十   日
                      最高法院刑事第七庭
                          審判長法官  邵  燕  玲  
                                法官  李  伯  道  
                                法官  孫  增  同  
                                法官  李  嘉  興  
                                法官  王  聰  明  
本件正本證明與原本無異
                                      書  記  官  
中    華    民    國  一○○  年    七    月    五    日
                                                      Q